【裁判字號】    98,交聲,1095
【裁判日期】    980605
【裁判案由】    交管條例聲異
【裁判全文】
臺灣板橋地方法院交通事件裁定        98年度交聲字第1095號
原處分機關  交通部公路總局臺北區監理所板橋監理站
異  議  人  甲○○
即受處分人
上列異議人因違反道路交通管理處罰條例案件，對於交通部公路
總局臺北區監理所板橋監理站於民國98年4 月15日以板監裁字第
裁41-C00000000號所為之裁決處分（原舉發案號：臺北縣政府警
察局97年5 月18日北縣警交字第C00000000 號），聲明異議，本
院裁定如下：
    主  文
異議駁回。
    理  由
一、按汽車駕駛人，行經有燈光號誌管制之交岔路口闖紅燈者，
    處新臺幣（下同）一千八百元以上五千四百元以下罰鍰；汽
    車駕駛人有第五十三條情形者，除依原條款處罰鍰外，並予
    記違規點數三點，道路交通管理處罰條例第53條第1 項、第
    63條第1 項第3 款分別定有明文。
二、原處分意旨略以：異議人即受處分人甲○○於民國97年5 月
    18日下午4 時53分許，駕駛車牌號碼為J9M-196 號之重型機
    車，行經有燈光號誌管制之臺北縣新莊市○○路與新莊路之
    交叉路口（下稱系爭路口）時闖紅燈左轉行駛新莊路，經臺
    北縣政府警察局新莊分局福營派出所執勤警員當場以北縣警
    交字第C00000000 號違反道路交通管理事件通知單舉發（下
    稱舉發通知單）。嗣異議人未於應到案日期內提出申訴，經
    交通部公路總局臺北區監理所板橋監理站於98年4 月15日以
    板監裁字第裁41-C00000000號裁決書裁決，裁處異議人罰鍰
    四千五百元，並記違規點數三點。
三、異議意旨則略以：異議人目前於亞東紀念醫院住院治療，因
    患有精神障礙疾病，僅賴身心障礙補助金維生，無工作，沒
    有錢繳納罰鍰云云。
四、經查：
(一)異議人確實於上開時、地駕駛機車闖紅燈左轉行駛新莊路之
    事實，為異議人所不爭執，並有舉發通知單一紙附卷可稽，
    是此部分之事實堪以認定，合先敘明。
(二)本件異議人雖領有中度精神障礙之中華民國身心障礙手冊（
    參見卷附異議人所提上開手冊正、反面影本），然該手冊僅
    能證明異議人係罹有精神疾病之人，而精神病症根據其治療
    、服藥等情事，病情亦會有所好轉，故應以異議人行為時（
    即違規時）是否處於心神喪失或精神耗弱狀態作為判斷之標
    準，不能僅因其行為前曾罹患或行為後有精神病態而逕認其
    行為時為心神喪失或精神耗弱之人甚明。查本件異議人係於
    白天下午4 時許在新莊市區內違規，衡情當時道路上應有一
    定之車流量，異議人既能自行駕駛機車外出未發生交通事故
    ，且於遭警舉發時，尚知於舉發通知單之「收受通知聯者簽
    章」處簽署本人姓名表示收受之意思，可徵異議人於違規時
    之精神意識狀況應屬正常，當無因精神障礙致不能或顯著降
    低其辨識行為違法或依其辨識而行為之能力情形，自不能僅
    以其領有中華民國身心障礙手冊即遽以免責。
(三)至異議人辯稱其僅賴身心障礙補助金維生，無工作，沒有錢
    繳納罰鍰部分，按異議人若確因資力困窘而無法一次繳納罰
    鍰，得向原處分機關申請以分期方式繳納，此僅屬執行問題
    ，與本件違規事實之認定及裁罰量處無涉，是異議人此部分
    所辯，亦非足採。
五、綜上所述，本件異議人既確有闖紅燈之違規行為，原處分機
    關依道路交通管理處罰條例第53條第1 項、第63條第1 項第
    3 款及違反道路交通管理事件統一裁罰基準表之規定，裁處
    異議人罰鍰四千五百元，並記違規點數三點，核無違法或不
    當，本件異議為無理由，應予駁回。
六、據上論斷，應依道路交通案件處理辦法第19條，裁定如主文
    。
中    華    民    國    98    年    6     月    5     日
                  交通法庭  法  官 張紹省
以上正本證明與原本無異。
如不服本裁定應於送達後五日內向本院提出抗告狀。
                            書記官 周雅玲
中    華    民    國    98    年    6     月    5     日


司法院資訊處製作；財團法人民間司法改革基金會備份。
